【裁判字號】    91,上訴,3292
【裁判日期】    920328
【裁判案由】    毒品危害防制條例
【裁判全文】
臺灣高等法院刑事判決                          九十一年度上訴字第三二九二號
    上  訴  人
    即  被  告  乙○○
    指定辯護人  本院甲○辯護人  郭書益
右上訴人因毒品危害防制條例案件，不服臺灣台北地方法院九十年度訴字第六九九號
，中華民國九十一年九月三十日第一審判決（起訴案號：臺灣台北地方法院檢察署九
十年度偵字第四一四七號），提起上訴，本院判決如左：
    主  文
原判決撤銷。
乙○○無罪。
    理  由
一、公訴意旨略以：乙○○於民國八十五年間因違反麻醉藥品管理條例案件，經法院
    判處有期徒刑七月，於八十七年一月二十四日縮刑期滿執行完畢，明知安非他命
    係毒品危害防制條例所定之第二級毒品，不得非法販賣，竟基於意圖販賣安非他
    命之概括犯意，於八十九年一、二月間，連續二次，在台北市○○街六福大樓三
    樓遊藝場及其住處等處，將重量不詳之第二級毒品安非他命以不詳之對價販賣予
    丙○○施用，如丙○○缺錢時，則先以借用為名，待丙○○手頭寬裕時，再由丙○○所交付用以購買毒品之現金內扣抵，達到其販賣之目的。嗣於八十九年二月
    十六日下午，丙○○欲購買安非他命，乃聯絡0000000000號行動電話
    向乙○○以每包新台幣一千元之對價，購買安非他命五小包，乙○○遂接聽電話
    後，即委請知情之丁○○（另行起訴）將內裝有安非他命五小包，外標示為億萬
    里超市並有價錢註記之紙盒，持往上揭遊藝場轉賣予丙○○。丁○○於當日下午
    五時許，搭乘計程車前往台北市○○街、漢口街口之六福大樓交貨時，為警攔查
    ，丁○○見狀一時惶恐，乃將紙盒自手中棄置於計程車內後座腳踏墊旁，惟仍為
    警查獲上開紙盒，並從紙盒中起出安非他命五小包（淨重四．五四公克），同時
    在丁○○手上查獲供聯絡所用之0000000000號之行動電話機具一具，
    丁○○為警查獲之初拒絕合作，僅供稱行動電話係綽號「小朱」借伊，至於細節
    均推稱不知情，經警方追查，於九十年一月十九日再次訊問丙○○時，始確定綽
    號「小朱」之人即為乙○○，乃於同年一月三十日，至台灣台北監獄借訊乙○○
    後，查悉上情。因認乙○○犯有毒品危害防制條例第四條第二項之販賣第二級毒
    品罪嫌、同條第五項第二項之販賣第二級毒品未遂罪嫌。
二、按犯罪事實應依證據認定之，無證據不得推定其犯罪事實，刑事訴訟法第一百五
    十四條定有明文。又事實之認定，應憑證據。如未能發現相當證據，或證據不足
    以證明，自不能以推測或擬制之方法，為裁判基礎。（最高法院四十年台上字第
    八六號判例意旨參照）。又利用非共同被告之共犯之自白或其他不利於己之陳述
    ，為認定被告犯罪之證據，不特與利用被告自己之自白作為其犯罪之證明同有自
    白虛偽性之危險，亦不免有嫁禍於被告而為虛偽供述之危險。故就刑事訴訟法第
    一百五十六條第二項之立法意旨觀之，非共同被告之共犯之自白或其他不利於己
    之陳述，固得作為認定被告犯罪之證據，但不得作為有罪判決之唯一證據，仍應
    調查其他必要之證據，以察其是否與事實相符，亦即仍須有補強證據以擔保該共
    犯自白之真實性，始得採為斷罪之依據，並非絕對可由法院自由判斷該共犯之自
    白或不利於己之陳述之證明力。若不為調查，而專憑此項供述據為被告犯罪事實
    之認定，即與上開規定有違。矧毒品危害防制條例第十七條規定：犯第四條第一
    項至第三項、第五條第一項至第三項、第六條第一項至第三項、第七條第一項至
    第三項、第八條第一項至第三項、第十條或第十一條第一項、第二項之罪，供出
    毒品來源，因而破獲者，得減輕其刑。則販賣、施用或持有毒品之人，如供出毒
    品之來源因而破獲者，既得藉以邀求寬典減輕其刑，為擔保其所為不利於對向共
    犯之陳述之真實性，尤應有足以令人確信其陳述為真實之補強證據。又上開所謂
    共犯，包括任意共犯及必要共犯（含對向犯罪之共犯）；所謂補強證據，則指除
    該自白或不利於己之陳述本身之外，其他足以證明自白之犯罪事實確具有相當程
    度真實性之證據而言，雖所補強者，非以事實之全部為必要，但亦須因補強證據
    與自白之相互利用，足使犯罪事實獲得確信者，始足當之。
三、公訴人認為被告乙○○犯有前開罪嫌，係以丙○○於警訊證詞，並有安非他命五
    小包扣案可證，而該毒品經鑑定結果安非他命；被告及丁○○雖辯稱：係「阿仁
    」聯絡或交付毒品，惟經調閱通聯紀錄後，確認發話、受話地點與渠等所辯情節
    不同，已排除有所謂「阿仁」其人之可能性等為論據。
四、訊據被告固坦承曾與丙○○一起購買毒品，但錢是伊出的，伊並未販賣安非他命
    ，亦未交付安非他命予丁○○等語。
五、本院查：
    (一)證人丙○○固於八十九年二月十六日警訊時供稱：「我吸食的安非他命是在八
      十九年二月初四晚上在台北市○○街六福大樓內之五福遊藝場向綽號蔡頭以新
      台幣一千元所購買，共向他購買三、四次之多，每次都是一千元或二千元不等
      購買」（見偵查卷第九０頁），但嗣於九十年一月十九日警訊時供稱「乙○○
      ... 就是我於前筆錄中坦承供述八十九年二月起曾三、四次向其調購安非他命
      之綽號蔡頭之男子」、「我並不知道乙○○為我調購安非他命有無從中獲利，
      因為我知道乙○○有門路可購買安非他命，所以，我才會託乙○○代我購買安
      非他命供我吸食」（見偵查卷第五頁反面），嗣於偵訊及本院時稱「不是，那
      天我向乙○○借安非他命，他沒有說誰會送過來，我原本以為他會送過來後來
      謝小姐送過來，我就不曉得（問：她是否負責送貨給你？）」、「有，但是我
      是要向乙○○借，他說他沒有，要幫我想辦法，我說我在電玩店等他，我有把
      要借安非他命的話向阿仁講過」（見偵查卷第三七頁反面、第六七頁），「是
      向別人買的。（問：你安非他命何來？」、「不是。（問：是向乙○○買入？
      」（本院卷第五十四頁）、「我是有打電話給乙○○，我試問他那裡還有沒有
      安非他命我這裡的吸完了，讓他把安非他命借給我，他就說好，但他那時似乎
      在睡覺很累的樣子警察叫我再打叫乙○○出來，後來我打時是他女友接電話告
      訴我說他在睡覺，所以後來是他女友（丁○○）被警察抓」（見本院卷第五五
      頁）。綜上證人丙○○所陳，究竟其係向被告直接購買安非他命，抑或被告為
      其代（調）購安非他命，或係向被告借用，亦或未向被告買安非他命，顯有前
      後不一之瑕疵。
    (二)另案被告丁○○於警訊時供稱：「我是在十六日下午十六時許在萬華區龍山寺
      附近逛街時，在龍山寺旁一家億萬里超商巧遇我一位於電動玩具店內認識綽號
      阿仁之男子，而該名綽號阿仁男性友人，託我將該以億萬里超商紙袋包裝物品
      ，送至台北市○○區○○街六福大樓前交給我認識一名綽號小蔡之男子」（見
      偵查卷第九頁），然於本院九十年度上訴字第一０六０號案件調查中供稱：其
      與「小朱」搭計程車前往億萬里超市，在超市前碰到被告乙○○與「阿仁」，
      被告乙○○在超市即先行離開，其與「阿仁」、「小朱」由「阿仁」開車一起
      去環南市場吃飯，在吃飯時丙○○打電話來，因「阿仁」上廁所，由其代為接
      聽，因「阿仁」不在，丙○○即掛掉電話。吃完飯，受「阿仁」之託送安非他
      命與丙○○等語（見本院九十年上訴字第一０六０號影卷第二四頁）。被告於
      原審供稱：「我說我沒有，他就要求我幫他想辦法，因當時剛好阿仁在我身旁
      ，我就把電話拿給阿仁聽，我沒有跟阿仁說是什麼事情，阿仁講完電話告訴我
      丙○○要跟他借五公克，他答應借給他，當時沒有其他人在場，只有我和阿仁
      在場（問：他向你借安時，你如何回答？）。」、「我知道阿仁是將五包安非
      他命用紙包起來，但我沒有看到他包，但我知道他是在億萬里超市的廁所內包
      的，我知道他去包是因為我與他到億萬里超市時，他說他到廁所包一下安非他
      命，我們與丁○○是約在億萬里超市的門口碰面的，阿仁進去廁所包安非他命
      丁○○並不知道，阿仁從廁所出來安非他命是放在身上，我們三人一起到西藏
      路去吃飯，吃飯時阿仁將安非他命拿出來交給丁○○，他有無交代丁○○何事
      我並不知道，因為我沒有聽到（問：阿仁如何將安非他命交給丙○○？）。」
      ，然被告於本院卻稱：「我與丁○○去吃東西，遇到阿仁就叫阿仁一起去，後
      來丙○○打電話來找我，因他與阿仁不熟，所以我才說幫他向阿仁借看看，後
      來阿仁他們說要到西昌街吃東西，我就沒去我回家睡覺」（見本院卷第八七頁
      ），綜上證人丁○○及被告所陳，前後顯見不符，且彼此互有矛盾，復經查門
      號0000000000號之行動電話，於八十六年二月十六日十一時至十六
      時四十九分許，係分別以臺北市○○路四九二號七樓頂、廣州街七十八號九樓
      頂、漢口街二段八十八號三樓之基地台收發訊號，但對照查該三處基地台收訊
      所及範圍，並未包括龍山寺、環南市○○○○街附近，有台灣大哥大股份有限
      公司覆函二紙在卷可憑（見原審卷(一)第二四八頁、台灣台北地方法院檢察署八
      十九年度偵字第五０四一號影卷第二四頁反面），可見丁○○所稱當時在龍山
      寺附近及嗣後在環南市場吃飯時接聽丙○○電話等語，與事實不符。雖證人丁○○上開所陳係綽號阿仁之人交付安非他命等語，尚不可採，惟丁○○始終均
      未稱扣案之安非他命係被告交付，不能僅以其有瑕疵之證言推論被告有公訴人
      所指之犯行。
    (三)又扣案之安非他命五袋經送請鑑定，固確含有甲基安非他命成分，有法務部調
      查局檢驗通知書、憲兵司令部刑事鑑識中心鑑驗通知書影本一紙附卷可按（見
      原審卷(一)第六七頁、同上第一０四六號原審卷第十四頁），惟此僅能證明丁○○當時持有者確係第二級毒品安非他命無誤。至於當場於丁○○身上起出門號
      為0000000000號之行動電話，雖與丙○○所稱於八十九年二月十六
      日撥打被告號碼相同，惟丁○○於警訊稱係綽號阿朱之人所借得（見偵查卷第
      十頁），嗣於原審則改稱：當時阿仁將其行動電話借我（見原審卷第一五七頁
      ），顯見矛盾，被告則辯稱：「案發那天丙○○先打阿仁的00000000
      00電話找我，因為當天我沒有帶行動電話，當天丙○○打電話跟阿仁說他要
      找蔡頭就是我，阿仁因我就在旁邊」（見原審卷第一四八頁），復經查於八十
      九年二月九日至同年七月三日該門號之使用人並非被告，有台灣大哥大股份有
      限公司復函一紙在卷可按（見原審卷第九七頁），均尚難執以推論被告有何犯
      行。
    綜上論述，依前所調查之證據觀之，證人丙○○於警、偵訊及本院所言，互有歧
    異，並非無瑕疵，而丁○○亦始終指稱扣案安非他命係綽號阿仁之男子所交付，
    從而依首揭說明，並本諸「罪證有疑，利於被告」之證據法則，自不能以上開證
    人等有瑕疵之指述，遽認被告有何公訴意旨所指犯行，此外，亦查無其他積極證
    據足以證明被告有何販賣安非他命犯行，不能證明被告犯罪，自應為無罪之諭知
    。
五、原審未予詳查，遽認被告犯罪，自有未合，被告上訴意旨亦指摘及此，其上訴為
    有理由，應由本院將原判決予以撤銷，依法諭知被告無罪之判決。
據上論斷，應依刑事訴訟法第三百六十九條第一項前段、第三百六十四條、第三百零
一條第一項，判決如主文。
本案經檢察官彭坤業到庭執行職務。
中    華    民    國      九十二  年       三       月        二十八    日
                              臺灣高等法院刑事第二十四庭
                                  審判長法  官  陳  貽  男
                                        法  官  徐  世  禎
                                        法  官  李  世  貴
右正本證明與原本無異。
檢察官如不服本判決應於收受送達後十日內向本院提出上訴書狀，其未敘述上訴之理
由者並得於提起上訴後十日內向本院補提理由書（均須按他造當事人之人數附繕本）
。
                                        書記官  魏  汝  萍
中    華    民    國      九十二  年       三       月        二十八    日


司法院資訊處製作；財團法人民間司法改革基金會備份。
